【裁判字號】    95,重訴,524
【裁判日期】    950824
【裁判案由】    塗銷抵押權登記
【裁判全文】
臺灣臺北地方法院民事判決             95年度重訴字第524號
原      告  民興國際開發股份有限公司
法定代理人  甲○○
訴訟代理人  甘義平律師
複代理人    姚本仁律師
被      告  乙○○
                        安區戶政事務所）
上列當事人間塗銷抵押權登記事件，本院於民國95年7月27日言
詞辯論終結，判決如下：
    主  文
被告應將原告及其他共有人所有如附表所示土地之抵押權登記予
以塗銷。
訴訟費用由被告負擔。
    事實及理由
一、原告起訴主張：坐落於台北縣新店市○○段油車坑小段52-1
    、53-4、134-10、263-1、273、277、279、279-2、280、28
    1、284、285、294、296地號土地，原係訴外人黃榮宗所有
    ，其先後於民國76年7月14日將除上開134-10地號土地外之
    其他土地、於77年8月9日將上開134-10地號土地設定本金最
    高限額新台幣8千萬元抵押權予被告，存續期間自76年7月14
    日起至106年7月13日，並登記在案，之後黃榮宗於77年8月
    23 日買賣關係將上開土地移轉登記予被告名下，經被告輾
    轉買賣過戶後，現上開土地登記為訴外人林榮發、劉祥宏及
    原告所共有。依民法第762條規定，上開抵押權已因混同而
    消滅，雖原告及其他共有人多次促請被告塗銷抵押權登記，
    惟被告均置之理，該抵押權之存在對原告及其他共有人所有
    權之行使，有所妨害。為此爰依民法第767條之規定提起本
    訴，請求塗銷前揭本金最高限額抵押權登記。並聲明：被告
    應將原告及其他共有人所有如附表所示土地之抵押權登記予
    以塗銷。
二、原告主張之事實，業據其提出與所述相符之土地登記簿、土
    地登記第二類謄本各12份、土地異動登記簿1份等件為證。
    查被告已於相當時期受合法之通知，而於言詞辯論期日不到
    場，亦未提出準備書狀爭執者，依民事訴訟法第280條第3項
    前段、第1項前段，視同自認，自應認原告之主張為真實。
三、按同一物之所有權及其他物權，歸屬於一人者，其他物權因
    混同而消滅，民法第762條定有明文。查本件被告為上開本
    金最高限額抵押權之權利人，復於77年8月23日取得上開土
    地之所有權，依前揭說明，則系爭抵押權已因混同而消滅，
    ，而抵押權登記仍繼續存在，自係對所有權人之所有權行使
    造成妨害，故原告本於所有權人地位，依民法第767條之規
    定，訴請被告再將系爭抵押權登記予以塗銷，為有理由，應
    予准許。
四、結論：原告之訴為有理由，依民事訴訟法第385條第1項前段
    、第78條，判決如主文。
中    華    民    國    95    年    8     月    24    日
                  民事第三庭    法  官  曾啟謀
以上正本係照原本作成
如對本判決上訴，須於判決送達後20日內向本院提出上訴狀
中    華    民    國    95    年    8     月    24    日
                                書記官  王月伶


司法院資訊處製作；財團法人民間司法改革基金會備份。
